最高法院刑事判決　　　　　　　　　　　　　　　九十一年度台上字第六０九一號
　　上　訴　人　甲○○
右上訴人因違反毒品危害防制條例案件，不服台灣高等法院中華民國九十一年七月卅
日第二審判決（九十一年度上訴字第一０一七號，起訴案號：台灣桃園地方法院檢察
署八十九年度偵緝字第七八六號），提起上訴，本院判決如左：
    主  文
原判決關於甲○○部分撤銷，發回台灣高等法院。
    理  由
本件原判決認定：上訴人即被告甲○○曾因妨害自由案件，經台灣桃園地方法院判處
有期徒刑四月確定，嗣與其所犯逃亡罪（軍法）所處之有期徒刑二年二月，合併定其
應執行刑為有期徒刑二年四月，而入監服刑後，於民國八十五年八月十六日縮短刑期
假釋出監，於八十五年九月二十九日縮刑期滿執行完畢。甲○○仍不知悔改，明知安
非他命係毒品危害防制條例第二條第二項第二款所規定之第二級毒品，禁止非法持有
、施用、轉讓及販賣，竟於八十九年八月二十九日前三日內某時，在其位於桃園縣八
德市白鷺里九鄰合興五十二號住處，無償轉讓十二包第二級毒品安非他命（淨重七‧
三五七六克，驗餘淨重七‧三三六一克）予同居女友徐春華施用，而轉讓第二級毒品
一次等情，因而撤銷第一審所為上訴人無罪之判決，改判論處上訴人轉讓第二級毒品
累犯罪刑，固非無見。
惟查：(一)檢察官起訴認上訴人係於「八十九年五月廿九日下午六時廿分許」將十二包
安非他命「共十‧三公克」轉讓予徐春華，原判決則認上訴人係於「八十九年八月二
十九日前三日內某時……無償轉讓十二包第二級毒品安非他命（淨重七‧三五七六克
，驗餘淨重七‧三三六一克）予同居女友徐春華施用，而轉讓第二級毒品一次」，原
審認定之犯罪事實與檢察官起訴事實所指之轉讓日期相差達三個月，而徐春華於警訊
均供陳該毒品為上訴人所有，而上開毒品於五月廿九日經警查獲後已為警方查扣，有
搜索扣押證明筆錄（八十九毒偵三一一一號卷第十四頁）可參，上訴人應無可能於同
年八月廿九日前三日內再轉讓予徐春華，實情如何？原審未詳予調查、說明，即率為
上開認定，自有未合。(二)有罪判決書之事實一欄，為判斷其適用法令當否之準據，法
院應依職權就與論罪科刑有關之事實，翔實記載，然後於理由內逐一說明憑以認定之
證據，並使事實認定與理由說明，互相適合，倘若事實認定與理由說明，不相一致，
或事實理由各欄之記載，前後齟齬，按諸刑事訴訟法第三百七十九條第十四款後段規
定，均屬判決理由矛盾之當然違背法令。原判決採信同案被告徐春華之證言，認上訴
人確有轉讓毒品一次犯行，無非以「右揭事實，業據證人徐春華於本院調查時證稱：
該十二包安非他命是甲○○的。……那十二包安非他命是伊與甲○○一起施用的。…
…甲○○有跟我講要免費給我施用，但還沒有施用。……十二包安非他命是甲○○買
來的，準備要一起施用。」（原判決第十三頁）等等為其依據，然原判決理由並謂「
（證人徐春華於本院調查時證稱：）……查獲前一天（即八十九年五月二十八日）施
用的安非他命也是甲○○免費送我的等語（原審卷第四十五頁）」（原判決第十三頁
），如果無訛，扣案之十二包安非他命既尚未施用，上訴人似尚另轉讓安非他命一包
予徐春華施用。則究竟上訴人轉讓安非他命予徐春華係一次十三包？或一次一包與一
次十二包共二次？原判決認僅有一次十二包，尚嫌率斷。(三)依刑事訴訟法第三百六十
四條準用同法第二百八十七條規定，第二審審判長命上訴人陳述上訴要旨後，應就被
訴事實訊問被告。稽之原審審判筆錄，審判長命檢察官陳述上訴要旨後，僅訊問上訴
人即被告有無同案被告徐春華施用第二級毒品及意圖販賣而持有第二級毒品並為警查
獲之事實（同案被告徐春華經合法傳喚未到庭，經原審為一造缺席判決），此外，就
檢察官所起訴上訴人轉讓安非他命之事實部分，並未訊問上訴人，有原審審判筆錄可
證（第七十八至七十九頁），其所踐行之訴訟程序，併有違誤。以上或為上訴意旨所
指摘，或為本院得依職權調查之事項，應認原判決關於甲○○部分有發回更審之原因
。
據上論結，應依刑事訴訟法第三百九十七條、第四百零一條，判決如主文。
中      華      民      國    九十一    年      十      月     三十     日
                              最高法院刑事第七庭
                                  審判長法官  張  信  雄
                                        法官  賴  忠  星
                                        法官  張  清  埤
                                        法官  呂  永  福
                                        法官  林  永  茂
      右正本證明與原本無異
                                              書  記  官
中      華      民      國    九十一    年     十一     月      六      日
